【裁判字號】    99,交上易,83
【裁判日期】    990527
【裁判案由】    過失傷害
【裁判全文】
臺灣高等法院刑事判決                99年度交上易字第83號
上  訴  人
即  被  告  甲○○
選任辯護人  扶助律師  陳昭全  律師
上列上訴人因業務過失傷害案件，不服臺灣台北地方法院98年度
交易字第639號，中華民國99年1月28日第一審判決（起訴案號：
臺灣台北地方法院檢察署98年度偵字第22684號），提起上訴，
本院判決如下：
    主  文
上訴駁回。
    事  實
一、甲○○平日為營業小客車駕駛人，係以從事駕駛營業小客車
    為業務之人。其於民國98年6月18日凌晨2時20分許，駕駛車
    牌號碼329-CG號營業小客車沿臺北市○○路由北往南方向行
    駛，行經臺北市○○路與牯嶺街口時，明知其行向之該路口
    設有閃光黃燈號誌表示「警告」，車輛應減速接近，注意安
    全，小心通過，而當時天候為晴天，夜間有照明，所行經之
    柏油路面乾燥、無缺陷、無障礙物，視距良好，並無不能注
    意之情事，竟疏未注意於通過該路口時未予減速慢行，適有
    乙○○騎乘車牌號碼OMT-317號重型機車沿臺北市○○街由
    東往西方向行駛，於自牯嶺街左轉往南海路方向行駛時，未
    依設於渠行向之該路口閃光紅燈號誌之指示予以「停車再開
    」，亦即並未減速接近，未先停止於交岔路口前而讓幹道車
    優先通行後認為安全時方為續行，兩車因而發生擦撞，乙○
    ○人車倒地，並受有左側股骨頸骨折（起訴書誤載為左側股
    骨骨折，應予更正）、頭部外傷等傷害。甲○○在肇事後，
    於未被有偵查犯罪職權之機關或公務員發覺前，即向據報到
    場處理之臺北市政府警察局中正第二分局交通分隊警員坦承
    為肇事者而自首接受裁判。
二、案經乙○○訴由臺北市政府警察局中正第二分局報請臺灣臺
    北地方法院檢察署檢察官偵查起訴。
    理  由
壹、程序部分：
    按被告以外之人於審判外之言詞或書面陳述，除法律有規
    定者外，不得作為證據；又被告以外之人於審判外之陳述，
    雖不符第159條之1至第159條之4之規定，但經當事人於審判
    程序同意作為證據，法院審酌該言詞陳述或書面陳述作成時
    之情況，認為適當者，亦得為證據；當事人、代理人或辯護
    人於法院調查證據時，知有第159條第1項不得為證據之情形
    ，而未於言詞辯論終結前聲明異議者，視為有前項之同意，
    刑事訴訟法第159條第1項、第159條之5規定甚明。經查，本
    判決後開所引用之各該被告以外之人於審判外之陳述（包括
    書面陳述），雖屬傳聞證據，惟於本院審理時，被告甲○○
    、辯護人及檢察官均表示對證據能力無意見而不予爭執，且
    迄至言詞辯論終結前亦均未聲明異議，本院審酌上開證據資
    料製作時之情況，尚查無違法不當及證明力明顯過低之瑕疵
    ，亦認為以之作為證據應屬適當，故揆諸前開法律規定與說
    明，爰逕依刑事訴訟法第159條之5規定，認前揭證據資料均
    例外有證據能力。
貳、實體方面：
一、訊據被告對於上開時、地駕車與告訴人發生車禍，且告訴人
    因此車禍而受有上開傷害之事實坦承不諱，然矢口否認有何
    業務過失傷害犯行，辯稱：警詢筆錄稱當時車速40公里，係
    指肇事前行駛於道路的速度，其當時確有減速，是告訴人撞
    到其車子，其並無過失云云。經查：
(一)上開事實，業據證人即告訴人乙○○證述明確（見偵查卷第
    5頁、第6頁、第42頁、第43頁、原審卷第100頁反面），且
    有臺北市政府警察局交通警察大隊道路交通事故初步分析研
    判表、道路交通事故補充資料表、道路交通事故現場圖、道
    路交通事故調查報告表 (一)( 二)、臺北市政府警察局中正
    二分局交通分隊交通事故談話紀錄表各1份及照片25張（見
    偵查卷第8頁、第11頁至第14頁、第22至34頁）等附卷可按
    。
(二)按「特種閃光號誌各燈號顯示之意義如左：一、閃光黃燈表
    示『警告』，車輛應減速接近，注意安全，小心通過。二、
    閃光紅燈表示『停車再開』，車輛應減速接近，先停止於交
    岔路口前，讓幹道車優先通行後認為安全時，方得續行。」
    ，道路交通標誌標線號誌設置規則第211條第1項定有明文。
    被告為駕駛人，駕車時自應遵守前揭規定，而本案交通事故
    發生時天候為晴天，夜間有照明，所行經之柏油路面乾燥、
    無缺陷、無障礙物，視距良好等情，有前開道路交通事故調
    查報告表(一)、(二)（見偵查卷第16頁、第17頁）及現場照
    片等在卷可稽，被告既無不能注意之情事，竟疏未注意，於
    通過設有閃光黃燈號誌之該路口時未予減速慢行，適有告訴
    人騎乘車牌號碼OMT-317號重型機車沿臺北市○○街由東往
    西方向行駛，於自牯嶺街左轉往南海路方向行駛時，未依設
    於渠行向之該路口閃光紅燈號誌之指示予以「停車再開」，
    亦即並未減速接近，未先停止於交岔路口前而讓幹道車優先
    通行後認為安全時方為續行，兩車因而發生擦撞，致告訴人
    人車倒地而受有傷害，被告、告訴人對於本案事故之發生，
    自均有過失。且臺北市車輛行車事故鑑定委員會亦認定被告
    行經閃光號誌路口未減速慢行為肇事次因，告訴人支線道車
    不讓幹線道車先行為肇事主因，有臺北市交通事件裁決所98
    年12月23日函所檢附之臺北市車輛行車事故鑑定委員會9 8
    年12月18日鑑定意見書等附卷可考（見原審卷第77頁至第80
    頁），益徵被告對本件車禍之發生確有過失無疑，是被告前
    開所辯，顯與事實不符，不足採信。雖告訴人支線道車不讓
    幹線道車先行為肇事主因，然此僅止於告訴人自身就本件車
    禍之發生與有過失，尚不得據此解免被告本身應負之過失責
    任，附此敘明。
(三)又告訴人確因本件車禍，受有左側股骨頸骨折、頭部外傷等
    傷害，有告訴人所提出之臺北市立聯合醫院和平院區診斷證
    明書、臺北市立聯合醫院98年12月7日北市醫和字第0983144
    9300號函暨檢附之病歷影本、X光照片3張存卷可佐（見偵查
    卷第7頁，原審卷第21頁至第73頁、第83頁至第84頁），足
    認被告上開過失與本件告訴人之傷害結果具有相當因果關係
    。
(四)綜上，本件事證明確，被告犯行堪以認定，應依法論科。至
    被告請求將本案送臺北市政府交通局覆議乙節，因本案事證
    已臻明確，本院核無必要，併此說明。
二、被告平日為營業小客車駕駛人，係以從事駕駛營業小客車為
    業務之人，其因業務上之過失致告訴人受有上開傷害，核其
    所為，係犯刑法第284條第2項前段之業務過失傷害罪。又被
    告於肇事後，在未經有偵查權之機關或公務員發覺前，主動
    向到場處理交通事故之警員承認其為肇事者而接受裁判，有
    臺北市○○○○○道路交通事故肇事人自首情形記錄表影本
    在卷足憑（見偵查卷第18頁），其對於未發覺之罪自首而接
    受裁判，爰依刑法第62條前段之規定減輕其刑。原審適用刑
    法第284條第2項前段、第62條前段、第41條第1 項前段，刑
    法施行法第1條之1第1項、第2項前段，審酌被告並無前科，
    素行尚端，告訴人所受之傷害程度、被告及告訴人對於本案
    車禍之發生均有過失，且告訴人為車禍發生之肇事主因，被
    告則為肇事次因，被告之生活狀況、智識程度、因告訴人拒
    絕與被告洽談和解事宜而無法達成和解，暨被告犯罪後之態
    度等一切情狀，量處拘役55日，並諭知易科罰金之折算標準
    ，經核認事用法俱無不合，量刑亦屬適當。被告上訴意旨猶
    執陳詞，否認有過失犯行，為無理由，應予駁回。
據上論斷，應依刑事訴訟法第368條，判決如主文。
本案經檢察官楊秀蘭到庭執行職務。
中    華    民    國    99    年    5     月    27    日
                  刑事第十五庭審判長法  官  吳昭瑩
                                    法  官  賴邦元
                                    法  官  蘇隆惠
以上正本證明與原本無異。
不得上訴。
                                    書記官  楊妙恩
中    華    民    國    99    年    5     月    27    日
附錄本案論罪科刑所犯法條全文
刑法第284條
因過失傷害人者，處6月以下有期徒刑、拘役或5百元以下罰金，
致重傷者，處1年以下有期徒刑、拘役或5百元以下罰金。
從事業務之人，因業務上之過失傷害人者，處1年以下有期徒刑
、拘役或1千元以下罰金，致重傷者，處3年以下有期徒刑、拘役
或2千元以下罰金。

司法院資訊處製作；財團法人民間司法改革基金會備份。
